【裁判字號】    98,苗簡,420
【裁判日期】    981022
【裁判案由】    返還土地等
【裁判全文】
臺灣苗栗地方法院民事判決             98年度苗簡字第420號
原      告  甲○○
被      告  丁○○
            乙○○
            丙○○
                        段28.
上列當事人間請求返還土地等事件，本院於民國98年10月8 日言
詞辯論終結，判決如下：
    主  文
原告之訴駁回。
訴訟費用由原告負擔。
    事實及理由
甲、程序部分：
    按訴狀送達後，原告不得將原訴變更或追加他訴，但擴張或
    減縮應受判決事項之聲明者，不在此限；民事訴訟法第255
    條第1 項第3 款定有明文。查本件原告起訴時，未於書狀內
    載明訴之聲明，經本院裁定命其補正後，原告先於民國98年
    7 月8 日具狀聲明：(一)被告丁○○、乙○○應將坐落苗栗縣
    公館鄉○○○段83地號土地195 平方公尺其中74平方公尺返
    還原告；(二)被告丙○○應將坐落同段83-5地號土地81平方公
    尺返還原告；嗣原告於同年10月8 日本院言詞辯論期日當庭
    將上開訴之聲明第(二)項部分，變更為請求被告丙○○返還該
    筆土地應有部分4 分之1 予原告，其餘部分不變；其就訴之
    聲明所為之變更，係屬減縮其應受判決事項之聲明，核與前
    揭法條之規定相符，是原告上開訴之變更應予准許，合先敘
    明。
乙、實體部分：
一、原告起訴主張：被告丙○○侵占原告所有系爭79-1、83地號
    等2 筆土地，現由訴外人邱吳財代書變更為83-5地號，應歸
    還予原告；訴外人劉玉輝、李龍騰、葉淑麗等3 人與被告丁○○等人勾結，被告丁○○盜刻原告印章，並與訴外人鍾木
    煌、邱吳財代書等人偽證，未交付設計圖使用權同意書，亦
    未依合建契約書面積平均分配，邱吳財代書並勾結苗栗地政
    事務所人員將原告於87年7 月7 日申請補發權狀之印章蓋用
    其他文件；被告等人均涉及詐欺、背信、偽造文書，將系爭
    土地移轉至自己名下，本院88年度訴字第33號判決應屬無效
    等語；並聲明：(一)被告丁○○、乙○○應將坐落苗栗縣公館
    鄉○○○段83地號土地195 平方公尺其中74平方公尺返還原
    告；(二)被告丙○○應將坐落同段83-5地號土地81平方公尺應
    有部分4 分之1 返還原告。
二、被告等人則以：原告所爭執之部分事實，前經本院88年度訴
    字第33號判決確定在案，被告乙○○始因判決而取得系爭83
    地號土地之所有權，且系爭土地乃原告及被告丙○○之母即
    劉段妹留給子女，被告丙○○有權分得系爭土地等語，資為
    抗辯；並均聲明如主文所示。
三、得心證之理由：
（一）按當事人主張有利於己之事實者，就其事實有舉證之責任
      ；民事訴訟法第277 條前段定有明文。次按民事訴訟如係
      由原告主張權利者，應先由原告負舉證之責，若原告先不
      能舉證，以證實自己主張之事實為真實，則被告就其抗辯
      事實即令不能舉證，或其所舉證據尚有疵累，亦應駁回原
      告之請求；最高法院17年上字第917 號判例意旨可資參照
      。
（二）經查：系爭83地號土地，為被告乙○○所有，另系爭83-
      5 地號土地，則為被告丙○○與原告甲○○、訴外人李龍
      騰、劉玉輝等人所共有，每人應有部分均為4 分之1 等事
      實，有原告所提上開土地之登記簿謄本在卷可稽，且為被
      告等人所不爭執，固堪信為真實；然原告就其前開所稱被
      告丙○○、丁○○與訴外人邱吳財等人分別涉及侵占、詐
      欺、背信、偽造文書，而將系爭土地移轉至自己名下等事
      實，並未據其提出任何證據方法以實其說，且為被告等人
      所否認，自難遽信其此部分主張為真實。另依上開土地登
      記謄本所載，系爭83地號土地目前為被告乙○○單獨所有
      （見本院卷第21頁），被告丁○○並非所有權人，原告卻
      主張其未將使用權同意書交付原告，涉及偽造文書（見本
      院98年10月8 日言詞辯論筆錄），而聲明被告丁○○、乙○○2 人應共同將該筆土地其中74平方公尺返還原告，顯
      屬無據。此外，原告復未陳明其究係基於何項法律關係，
      或本於何種請求權基礎，而請求被告等人返還上開土地或
      辦理所有權移轉登記，其遽行提起本訴，無從准許，應予
      駁回。
四、本件事證已臻明確，兩造所提其餘攻擊防禦方法及證據經審
    酌之後，核與判決結果不生影響，爰不一一論述，附此敘明
    。
五、訴訟費用負擔之依據：民事訴訟法第78條。
中    華    民    國    98    年    10    月    22    日
                  簡易庭法  官  邱光吾
以上正本係照原本作成
如對本判決上訴，須於判決送達後20日內向本院提出上訴狀
                        書記官  葉燕蓉
中    華    民    國    98    年    10    月    22    日


司法院資訊處製作；財團法人民間司法改革基金會備份。
